【裁判字號】    98,交抗,1014
【裁判日期】    981002
【裁判案由】    聲明異議
【裁判全文】
臺灣高等法院臺中分院刑事裁定        98年度交抗字第1014號
抗  告  人
即受處分人  甲○○
上列抗告人因違反道路交通管理處罰條例之聲明異議案件，不服
臺灣臺中地方法院中華民國98年8月31日98年度交聲字第2584號
裁定，提起抗告，本院裁定如下：
    主  文
抗告駁回。
    理  由
一、抗告意旨如附件抗告狀影本內容所載（如附件）。
二、原裁定意旨如附件裁定書內容所載（如附件）。
三、按汽車駕駛人，拒絕接受酒精濃度測試之檢定者，處六萬元
    罰鍰，並當場移置保管該汽車及吊銷該駕駛執照，且三年內
    不得考領駕駛執照，道路交通管理處罰條例第35條第4項前
    段、第67條第2項前段分別定有明文。上揭立法意旨，係因
    人飲酒後注意力、反應力均較常人為低，若駕車上路，對路
    上其他汽車或行人之生命、身體安全均存有危險性，故特立
    法嚴禁酒後駕車，以保障路上過往車輛及行人之法益，並課
    予汽車駕駛人有接受酒精濃度測試檢定之義務，便利測試檢
    定作業之及時順利實施，以取得客觀正確之判測結果，進而
    防免可能產生之交通事故，是汽車駕駛人遇有警員測試檢定
    ，即應配合受檢，不得以任何理由拒絕或拖延，否則即屬違
    反上開規定，應受裁罰。次按道路交通管理處罰條例第35條
    授權員警實行酒精濃度測試之規定，乃基於員警執行交通稽
    查勤務之必要性所設，員警固然不能毫無理由對路人實施酒
    測，然只要有事實足認駕駛人有酒駕可能性，其發動門檻即
    已足備。又警察對於已發生危害或依客觀合理判斷易生危害
    之交通工具，得予以攔停並採行下列措施：(一)要求駕駛人或
    乘客出示相關證件或查證其身分。(二)檢查引擎、車身號碼或
    其他足資識別之特徵。(三)要求駕駛人接受酒精濃度測試之檢
    定，警察職權行使法第8條著有明文。是員警依客觀合理判
    斷，自得對易生危害之交通工具實施攔停，並對駕駛人實施
    酒測，而所謂「依客觀合理判斷易生危害之交通工具」，基
    本上係依員警執法時自身之主觀認知判定。然如駕駛人認員
    警有何執行不當之情形時，為確保員警執行公務之正當性，
    及兼顧個別人民之權益，汽車駕駛人得於員警值勤之際，當
    場表示異議，惟員警若仍堅持實施酒測，汽車駕駛人則僅得
    要求員警提供書面紀錄，嗣後提起訴願及行政訴訟，不得拒
    絕接受酒精濃度測試檢定，以達維護社會大眾行的安全之公
    共利益。末按有關「拒絕接受酒精濃度測試檢定」構成要件
    ，應以警方明確告知駕駛人酒精濃度測試標準流程及方法後
    ，駕駛人仍積極或消極拒絕測試，即可判定為「拒絕接受酒
    精濃度測試檢定」，亦有內政部警政署90年8月23日（90）
    警署交字第175739號函在卷可按，核其意旨，係在便利測試
    檢定作業之及時順利實施，俾取得客觀正確之判測結果，進
    而防免可能產生之交通事故，是汽車駕駛人遇有警員測試檢
    定，即應配合受檢，不得以任何理由拒絕或拖延，否則即屬
    違反上開規定應受裁罰甚明。是有關汽車駕駛人拒絕接受酒
    精濃度測試之檢定者，應科處罰鍰並吊銷駕駛執照之規定，
    只要駕駛人有拒絕接受酒精濃度測試之檢定行為，即有該等
    處罰規定之適用。
四、經查：
  (一)抗告人即受處分人甲○○（下稱抗告人）駕駛車牌號碼9715
    -MM號租賃小客車，於民國（以下同）98年6月12日4時35分
    許行經臺中市○○街○段11之26號前，因「酒後駕車至路中
    停車，人於駕駛座上睡覺，經現場查證後，請駕駛接受酒測
    ，駕駛堅決拒絕接受酒測」之違規事由，經臺中市警察局第
    三分局警員依違反道路交通管理處罰條例第35條第4項，製
    開中市警交字第GE0000000號舉發違反道路交通管理事件通
    知單予以舉發，受處分人不服，到案申訴，經原處分機關函
    詢原舉發機關調查結果，仍認抗告人違規事實明確，遂於98
    年7月22日以中監違字第裁60-GE0000000號裁決書裁處新臺
    幣（以下同）六萬元之罰鍰，並吊銷駕駛執照，三年內禁考
    等情，有臺中市警察局舉發違反道路交通管理事件通知單、
    交通部公路總局臺中區○○○○○道路交通管理事件裁決書
    各在卷（原審卷第9、10頁）可按。
  (二)本件違規情事，業據證人即原舉發員警乙○○到庭具結證稱
    ：「（問：本件交通事件舉發經過？）當時我是服98年6月
    12日深夜2點到4點的勤務，在3點多將近4點左右，接到民眾
    電話報案，在臺中市○區○○街2段11-36號前有一部小客車
    停在路中間，駕駛人在駕駛座上睡覺，我當時接到訊息，立
    即前往察看。現場發現車號9517-MM自小客車，駕駛人在駕
    駛座睡覺。我先敲車窗叫醒車主，但是駕駛人無法叫醒，我
    們立即現場拍照存證，再慢慢開車門，一個一個開。後座左
    方的車門沒有鎖，我們開啟車門，搖醒駕駛人，請駕駛人起
    來後，問他停在路中間睡覺的原因為何，駕駛人說我剛才不
    小心在車上睡著了。我聞到駕駛人全身是酒味，請駕駛人出
    示駕照、行照、身份資料，我就告訴駕駛人涉嫌酒後駕車行
    為...」等語，舉發警員確實觀察抗告人車輛狀況後，認定
    抗告人係酒後駕車，遂對抗告人實行酒精濃度測試，該員警
    對於抗告人實施酒測即非無正當事實為依據，依上揭意旨，
    抗告人自不得拒絕實行酒測。
  (三)又本件舉發當時抗告人坐在駕駛座上，車輛停放位置為馬路
    中央，此有員警舉發當場所照之照片2禎附卷可稽（原審卷
    第26、27頁）。抗告人所辯係由餐廳服務生駕車至違規地點
    後交車予伊云云，惟該服務生乃一般具有辨別事理能力之人
    ，又豈有任意將車停放於馬路中央，交予無駕駛能力之抗告
    人而自行離去之理。再者，抗告人茍原非駕駛人，如需在車
    上休憩睡覺，亦無需移身至駕駛座，甚且不顧自身生命安全
    將車任意停放於路中央之可能。是衡諸經驗法則及論理法則
    ，抗告人當係於酒後不勝酒力而無法繼續駕駛，導致車輛任
    意停放於路中，自不能因舉發當時抗告人在車上睡覺而推論
    抗告人並無駕駛行為至明。
  (四)綜上，本件抗告人拒絕酒測，堪認抗告人酒駕並拒絕酒測違
    規事證已臻明確，是本件抗告人於上開時地確有拒絕接受酒
    精濃度測試檢定之違規行為，應堪認定，抗告人仍持前詞否
    認違規云云，諉不可採。是原審法院認原處分機關以抗告人
    「拒絕接受酒精濃度測試之檢定」，裁處其罰鍰新臺幣六萬
    元，並吊銷駕駛執照，且三年內禁考，並無違誤，裁定駁回
    抗告人之異議，核無不合。抗告人徒憑己見，恣意指摘原裁
    定不當，為無理由，應予駁回。
五、據上論斷，應依道路交通案件處理辦法第26條、刑事訴訟法
    第412條，裁定如主文。
中    華    民    國    98    年    10    月    2     日
            刑事第三庭    審判長法  官  王  增  瑜
                                法  官  吳  進  發
                                法  官  梁  堯  銘
以上正本證明與原本無異。
不得再抗告。
                                書記官  陳  玫  伶
中    華    民    國    98    年    10    月    2     日


司法院資訊處製作；財團法人民間司法改革基金會備份。
